【裁判字號】    95,交聲,30
【裁判日期】    950619
【裁判案由】    違反道路交通管理處罰條例聲明異議
【裁判全文】
臺灣臺東地方法院刑事裁定              95年度交聲字第30號
原處分機關  交通部公路總局高雄區監理所臺東監理站
異  議  人  乙○○
上列異議人因違反道路交通管理處罰條例案件，對於交通部公路
總局高雄區監理所臺東監理站於95年2月23日所為之處分（原處
分案號：東監違字第裁81-T00000000、T00000000號），聲明異
議，本院裁定如下：
        主  文
原處分撤銷。
乙○○機器腳踏車駕駛人，行經有燈光號誌管制之交岔路口闖紅
燈，處罰鍰新臺幣壹仟捌佰元，並予記違規點數參點；又汽車駕
駛人，駕駛汽車有違反道路交通管理處罰條例之行為，經交通勤
務警察制止時，拒絕停車接受稽查而逃逸，處罰鍰新臺幣參仟元
，並予記違規點數壹點；又未依規定戴安全帽，處罰鍰新臺幣伍
佰元。
    理  由
一、按機器腳踏車駕駛人未依規定戴安全帽，處新臺幣（下同）
    五百元罰鍰；又汽車駕駛人，行經有燈光號誌管制之交岔路
    口闖紅燈者，處新臺幣一千八百元以上五千四百元以下罰鍰
    ；再汽車駕駛人駕駛汽車有違反道路交通管理處罰條例之行
    為，經交通勤務警察制止時，拒絕停車接受稽查而逃逸者，
    處三千元以上六千元以下罰鍰，道路交通管理處罰條例第31
    條第6項、第53條、第60條第1項定有明文，且汽車駕駛人駕
    駛汽車違反道路交通管理處罰條例第53條、第60條第1項規
    定者，除應依該條所規定之罰鍰處罰外，並應分別記違規點
    數3點（違反第53條部分）、1點（違反第60條第1項部分）
    ，道路交通管理處罰條例第63條第1項第1款、第3款分別規
    定甚明。再行為人如未依規定戴安全帽，駕駛汽車闖紅燈行
    駛，經交通勤務警察制止時，拒絕停車接受稽查而逃逸，嗣
    為警逕行舉發，而在舉發通知單上所載之應到案日期前聽候
    裁決，經主管機關調查後仍認定其有上開違規行為者，依違
    反道路交通管理事件統一裁罰基準及處理細則第44條第1項
    及違反道路交通管理事件統一裁罰基準表之規定，需對該行
    為人各處以500元（未戴安全帽）、1,800元（闖紅燈）、
    3,000元（不服稽查逃逸）之罰鍰，並分別記違規點數3點、
    1點。
二、本件異議人即受處分人乙○○於民國94年9月25日18時41分
    許，未戴安全帽騎乘其妹妹張育溶所有車牌號碼K53-500號
    重型機車，行經臺東縣臺東市○○路與新生路口時，竟闖紅
    燈右轉新生路行駛，適為在該路口駕駛臺東縣警察局交通隊
    編號007號巡邏車輛執勤之證人即臺東縣警察局交通隊警員
    丙○○、甲○○發現，經證人開啟警示燈並鳴笛指示受處分
    人停車接受檢查，詎受處分人竟拒絕停車接受稽查而加速逃
    逸，嗣證人依據採證光碟畫面記下違規車輛之車牌號碼後，
    以受處分人有違反前揭道路交通管理處罰條例第31條第6項
    、第53條、第60條第1項規定之行為掣單舉發，嗣將舉發通
    知單送達於受處分人後，受處分人裁決日期後之95年3月13
    日向原處分機關提出申訴，經原處分機關請舉發單位調查結
    果，仍認受處分人確有行經有燈光號誌管制之交岔路口闖紅
    燈、駕駛汽車有違反道路交通管理處罰條例之行為，經交通
    勤務警察制止時，拒絕停車接受稽查而逃逸、未依規定戴安
    全帽、在道路上蛇行等違規事由。原處分機關乃依道路交通
    管理處罰條例第31條第6項、第43條第1項、第53條（原裁決
    書誤載為第53條第1項）、第60條第1項規定，就受處分人前
    開行為各裁處受處分人罰鍰4,800元（闖紅燈及不聽制止部
    分）、12500元（蛇行及未戴安全帽部分）。
三、受處分人聲明異議意旨略以：伊確實未戴安全帽及紅燈右轉
    ，但並未不服取締云云。惟查：受處分人所有前開車號重型
    機車有於前述時地未戴安全帽並闖紅燈行駛暨有經交通勤務
    警察制止時，拒絕停車接受稽查而逃逸之違規事實，除異議
    人坦認未戴安全帽及紅燈右轉部分外，業據證人丙○○、甲
    ○○於本院95年5月9日調查時證述明確，並有重型機車所有
    人張育溶於本院94年度交聲字第67號另案調查時所述，騎乘
    機車者為乙○○等語可稽，且有臺東縣警察局95年3月1日東
    交警字第0950002339號所附採證光碟、交通違規案件一覽表
    、採證光碟擷取畫面說明一覽表、照片12張附卷可稽，是堪
    可認定受處分人所為之上開違規行為。又受處分人於其聲明
    異議狀內雖表示其未不服取締，係因騎乘速度很快所致云云
    ，然查，本件證人即取締員警所駕駛車輛為警用巡邏車，於
    客觀上一望即知為員警執行勤務所駕駛使用車輛，異議人又
    係自該車右側後方騎乘經過，並能超越巡邏警車隨即右轉，
    顯見其間並無任何物品阻礙異議人騎車視野，故已難謂有何
    無法注意之情狀，再者，證人經隔離詢問後，均表示有即刻
    打開警示燈並鳴笛示意騎士停下，參諸本件執勤員警與受處
    分人素不相識，應無捏造事實違法取締之必要，而本院亦查
    無證據足資證明執勤員警有何捏造事實違法取締之情事存在
    ，則執勤員警本其維護交通秩序、安全職責所為之舉發，自
    應受到合法、正確之推定，不容受處分人任意否認，是其空
    言否認未不服取締云云，自難採信。
四、又按法院受理交通事件，準用刑事訴訟法之規定，道路交通
    管理處罰條例第89條前段定有明文，是最高法院76年台上字
    第4986號判例「認定犯罪事實所憑之證據，雖不以直接證據
    為限，間接證據亦包括在內，然而無論直接證據或間接證據
    ，其為訴訟上之證明，須於通常一般之人均不致有所懷疑，
    而得確信其為真實之程度者，始得據為有罪之認定，倘其證
    明尚未達到此一程度，而有合理之懷疑存在而無從使事實審
    法院得有罪之確信時，即應由法院為諭知被告無罪之判決。
    」所揭示刑事訴訟法上法院認定事實之最重要原則之一即認
    定被告有罪，就該有罪事實不能有任何之合理懷疑存在之原
    則於法院審理行為人違反道路交通管理處罰條例案件時，當
    有其適用；本件原處分機關因認本件異議人即受處分人乙○
    ○於94年9月25日18時41分許，行經臺東縣臺東市○○路與
    新生路口時，在道路上蛇行，經員警以攝影之方式採證後以
    受處分人有違反道路交通管理處罰條例第43條第1項之行為
    掣單舉發。
五、訊之受處分人否認有何在道路上蛇行之行為，經查：上開採
    證光碟經本院當庭勘驗結果，僅見異議人確有騎乘機車以大
    幅度之方式疾駛右轉新生路，然而未見有蛇行之情狀，有本
    院勘驗筆錄1紙附卷可稽，另證人即員警甲○○證稱，那天
    我們追的時候，是全程錄影，新生路轉角有路燈，騎士是傾
    斜彎過去，彎到新生路上，我知道他有閃車，是要閃機車，
    有機車從騎士左方過來，騎士就閃過他，向前直行，沒有故
    意阻擋之行為我們車輛之行為，他一直往前騎，後來我們調
    錄影帶，他在安慶街有側身回頭看我們等語。是依前揭訴訟
    上之待證事實「倘有懷疑，則從被告之利益作解釋」之證據
    法則，自應作對受處分人有利之認定，認異議人應有閃避來
    向機車之舉措，然尚與所謂於道路上蛇行所應呈現之左右搖
    擺、阻擋後車行徑方式不符，其所為上開辯解為屬可採，是
    此部分原處分機關遽對受處分人為前開裁決，即難認為允當
    ，應認受處分人之異議為有理由，自應由本院將原處分中認
    定於道路上蛇行部分撤銷。
六、綜上，受處分人確有未依規定戴安全帽，行經有燈光號誌管
    制之交岔路口闖紅燈，且不服稽查逃逸之情形，堪以認定。
    原處分機關依據道路交通管理處罰條例第31條第6項、第53
    條、第60條第1項各裁處受處分人罰鍰4,800元、500元部分
    ，固非無見，惟本件異議人違反道路交通管理處罰條例第60
    條第1項規定、第53條規定情形者，尚須依同法第63條第1項
    第1款、第3款規定各記違規點數一點、三點，而原處分機關
    漏未依上開規定於裁決書之處罰主文欄上記載併記受處分人
    違規點數一點、三點，即難認為允洽，是以受處分人此部分
    異議雖無理由，然原裁定既有不當，仍應由本院將原處分撤
    銷，以受處分人有道路交通管理處罰條例第31條第6項、第
    53條、第60條第1項之違規行為，各處以500、1,800、3,
    000元之罰鍰，並依同條例第63條第1項第1款、第3款規定，
    併各記受處分人違規點數3點、1點，裁處如主文第二項所示
    ，以資適法。
七、據上論斷，應依道路交通案件處理辦法第20條前段，裁定如
    主文。
中    華    民    國    95    年     6    月    19    日
                    交通法庭  法  官  呂煜仁
以上正本證明與原本無異。
如不服本裁定，應於裁定送達後5日內向本院提出抗告狀（須附
繕本）。
「切勿逕送上級法院」
                              書記官  王希文
中    華    民    國    95    年    6     月    20    日


司法院資訊處製作；財團法人民間司法改革基金會備份。
